【裁判字號】    88,上更(一),755
【裁判日期】    890229
【裁判案由】    野生動物保育法
【裁判全文】
臺灣高等法院刑事判決                        八十八年度上更(一)字第七五五號
    上  訴  人  臺灣桃園地方法院檢察署檢察官
    被      告  甲○○
    選任辯護人  林雯澤
右列上訴人因被告違反野生動物保育法案件，不服臺灣桃園地方法院八十六年度易字
第一四八六號，中華民國八十六年六月六日第一審判決（起訴案號：臺灣桃園地方法
院檢察署八十六年度偵字第二○○○號）提起上訴，經判決後，由最高法院發回更審
，本院判決如左：
    主  文
上訴駁回。
    理  由
一公訴要旨：
  檢察官第一審起訴，指被告甲○○於民國八十五年十二月五日，違反野生動物保育
  法第十九條第一項規定，未經中央主管機關同意，自澳門輸入其在大陸地區所購野
  生動物產製品象牙印章四枚，經財政部臺北關稅局在桃園中正國際機場查獲，因而
  依據同法第四十條第一項第一款罪名訴請處斷。
二本院之判斷：
(一)認定犯罪事實所憑之證據，無論其為直接或間接證據，在訴訟上之證明，均須達於
  通常一般之人均不致有所懷疑，而得確信其為真實之程度，始得據為有罪之認定。
  倘其證明尚未達到此一程度而有合理之懷疑存在時，根據「罪證有疑，利歸被告」
  之無罪推定法則，自應儘先為有利於被告之判斷（參照最高法院七十六年臺上字第
  四九八六號判例意旨）。
(二)公訴人起訴被告涉嫌違反規定輸入野生動物製品象牙印章，無非以：扣案四枚印章
  經法務部調查局以外形紋路特徵觀察暨紫外線螢光測試鑑定結果，認為具有史垂格
  線、所形成之角度平均值大於或等於一百一十，為象牙之特徵，經檢察官自行勘驗
  亦認為足以辨識其象牙斜形紋路，且各該印章為白色色澤，除材質外並無其他可觀
  特殊之處，至於被告辯稱僅以人民幣二百元購得上述印章一節，是否屬實尚堪置疑
  ，衡諸大陸地區消費水準，前述金額亦不在少數，當不致使被告產生誤認，為其論
  據。被告則堅決否認故意違反規定，辯稱：上述印章係在福州市西湖公園內向流動
  攤商購買，用意僅在取其價廉而代友人洪振貴及其家眷刻製，不知為野生動物製品
  等語。經查：被告確於八十五年十一月底前往福州市訪友，在該市西湖公園內以每
  枚人民幣五十元（連同刻製工錢）購得系爭四枚印章，當時並未說明印章是何材料
  ，攤位上亦未標明其為象牙製造，且附近有當地警察人員巡邏，以上情形，俱經與
  被告相偕同遊之證人林麗珠結證屬實（林麗珠當時身在大陸，有臺胞證影本在卷足
  憑），與被告所為辯解核無不符。按野生動物製品之買賣，在大陸地區同屬法令所
  禁止之事項（參照卷附「中華人民共和國野生動物保護法」條文），被告在當地警
  察人員執行巡邏取締勤務之公共場所公開購買並委託攤商刻製本案印章四枚，依當
  時客觀環境顯可信賴其為合法交易行為，而模仿象牙材質、色澤外觀之商品在一般
  社會上事非罕見，所辯不知其為象牙真品尚不違背通常生活經驗，應可採信。至於
  上述印章經公訴人勘驗暨由法務部調查局鑑定結果，雖認具有象牙之斜紋特徵，但
  此等基於專業知識從事鑑別之能力並非人所咸具，即以查獲本案之臺北關稅局而論
  ，在扣押系爭印章之初亦僅認其「疑似」象牙而已（偵卷第二頁、第三頁），被告
  僅具高中學歷（偵卷第四頁談話筆錄），能否期待其必有與公訴人及鑑定人員相當
  之專業判斷能力，非無可疑，此部分事證亦不足以確證被告具有犯罪之故意。起訴
  所憑事證既不足以超越合理懷疑而形成有罪之確信，依職權調查結果復查無其他足
  可積極證明被告故買野生動物製品之證據，根據前述說明，自難遽認其故意犯罪。
原審以不能證明為由而諭知其無罪，核無不當，上訴論旨徒執主觀見解臆測被告應
  有犯罪之認識，據此指摘原判決不當，非有理由，應予駁回。
三依刑事訴訟法第三百六十八條判決如主文。
本案經檢察官劉靜婉到庭執行職務。
中     華     民     國    八十九   年       二       月     二十九     日
                             臺灣高等法院刑事第十五庭
                                 審判長法  官  劉  叡  輝
                                       法  官  黃  瑞  華
                                       法  官  林  勤  綱
右正本證明與原本無異。
如不服本判決應於收受送達後十日內向本院提出上訴書狀，其未敘述上訴之理由者並
得於提起上訴後十日內向本院補提理由書（均須按他造當事人之人數附繕本）。
                                       書記官  陳  啟  文
中     華     民     國    八十九   年       三       月       二       日


司法院資訊處製作；財團法人民間司法改革基金會備份。
